【裁判字號】    99,上易,227
【裁判日期】    990727
【裁判案由】    損害賠償
【裁判全文】
臺灣高等法院臺中分院民事判決         99年度上易字第227號
上  訴  人  甲○○
被 上 訴人  乙○○
訴訟代理人  丙○○
上列當事人間請求損害賠償事件，上訴人對於中華民國99年3月
25日臺灣臺中地方法院98年度訴字第3023號第一審判決提起上訴
，本院於99年7月13日言詞辯論終結，判決如下：
    主  文
上訴駁回。
第二審訴訟費用由上訴人負擔。
    事實及理由
甲、程序部分
一、本件被上訴人經合法通知，無正當理由，而未於言詞辯論期
    日到場，經核並無民事訴訟法第386條所列各款情形，爰依
    上訴人之聲請，由其一造辯論而為判決。
二、本件僅上訴人就原審判命其應給付被上訴人新臺幣（下同）
    41,160元，及自民國（下同）98年12月17日起至清償日止，
    按年息百分之5計算之利息部分提起上訴，其餘部分未據其
    他當事人聲明不服，已告確定；是本院僅就上訴人上開上訴
    範圍予以之審認，先此敘明。
乙、實體部分
壹、兩造之聲明
一、上訴人之上訴聲明
（一）原判決不利於上訴人部分廢棄。
（二）上廢棄部分，請求判決被上訴人第一審之訴駁回。
（三）第一、二審訴訟費用由被上訴人負擔。
二、被上訴人之答辯聲明：上訴駁回。
貳、兩造之陳述
一、被上訴人於原審起訴主張略以：
    被上訴人與原審另一原告丙○○（下稱丙○○）係夫妻，原
    審另一被告林文星（下稱林文星）為賴文昭之姊夫。98年2
    月25日晚間10時許，被上訴人與丙○○前往臺中市○○路○
    段39號，欲帶回遭林文星趕出家門之姪女即訴外人林琇鎔（
    即林文星之女），為免姊姊遭家暴，丙○○乃事先報警。林
    文星見員警過來，對丙○○揚言：家務事憑什麼報警？丙○
    ○回答：你有家暴記錄，我姊姊忍妳8年，你在外面要如何
    ，那是你的本事，把外遇帶回來，把小孩趕出去，讓她身心
    受傷等語。後林文星進入屋內，林文星之友人即上訴人立刻
    自屋內衝出，往被上訴人頭部揮拳，被上訴人不及反應，因
    而倒地，上訴人至此仍未停手，繼續對被上訴人下肢攻擊。
    被上訴人開始還手，惟遭員警制止，被上訴人復對上訴人出
    手，林文星見狀亦加入，致被上訴人受有頭部、四肢多處挫
    傷。被上訴人爰依侵權行為法律關係，請求上訴人賠償於98
    年2月26日起至98年4月20日止，因傷至國術館及郭大添骨科
    診所治療所計支出之醫療費用，國術館2,750元、骨科費用
    3,850元，計6,600元；另因傷須復健、休養治療無法工作2
    個月，以每月薪資17,280元計算，工作損失計34,560元。合
    計上訴人應給付被上訴人41,160元，及自98年12月17日起至
    清償日止，按年息百分之5計算之利息等語。
二、被上訴人於本院補充陳述略以：
    事發時，上訴人從屋子出來，就向被上訴人頭部揮拳，造成
    被上訴人之傷害。被上訴人腳趾骨確實受有傷害，上訴人與
    林文星係互相推諉責任。本件被上訴人之薪資實不只基本薪
    資額度，上訴人提起本件上訴，並無理由等語。
三、上訴人於原審答辯略以：
    上訴人對被上訴人之肢體衝突，並非林文星所教唆，上訴人
    係廟方委員，事發時均在廟門口，被上訴人與丙○○至現場
    吵鬧時，上訴人才一時衝動打被上訴人，並非衝出攻擊被上
    訴人。起初雖由上訴人先動手，惟兩造前往警察局作筆錄時
    ，被上訴人亦有跑來踢上訴人。被上訴人之傷勢，乃兩造互
    毆所致。上訴人因傷至國術館治療所生費用2,750元部分，
    被上訴人可以負責，然被上訴人之骨折非上訴人造成，被上
    訴人請求於骨科診所治療之費用與工作損失，並無理由等語
    。
四、上訴人於本院補充陳述略以：
    事發時，上訴人正於林文星家中聊天，被上訴人夫妻竟報警
    至林文星家中，聲明要將訴外人林琇鎔帶走。林文星認家務
    事無報警必要，被上訴人夫妻卻態度強硬，不斷斥責林文星
    。上訴人本不想多管他人家務糾紛，然聽門外爭執越烈，恐
    林文星遭受不測，遂外出一窺究竟。詎見被上訴人顯有飲酒
    ，上訴人斥其離開，雙方即一言不和，互毆對方；林文星見
    狀欲勸架，亦遭波及，終致兩敗俱傷。原審以原法院98年度
    中簡字第2754號刑事簡易判決，認定上訴人對被上訴人確有
    傷害，固非無見，然上訴人非無故出手，係基於被上訴人招
    來員警一事，加以酒後態度強勢而感到不滿，進而衝動保護
    友人林文星，始致本件損害發生，本件可謂由被上訴人挑起
    ，上訴人爰主張賠償責任相抵。另被上訴人亦不甘示弱而毆
    打上訴人，致上訴人受有左側肩部瘀傷、雙側蹊部挫傷之傷
    害，上訴人何能腳踹被上訴人之鼠蹊部，而致其該處挫傷？
    顯見上訴人先前所述傷勢不實等語。
參、法院得心證理由
一、被上訴人主張：上訴人於98年2月25日晚間10時許，在臺中
    市○○路○段39號之廟前，與被上訴人互毆，上訴人基於傷
    害犯意，徒手毆打被上訴人頭部、左側顏面部位，使被上訴
    人倒地，受有顏面、左側上肢及雙側下肢擦傷與挫傷、左側
    小趾趾骨骨折等傷害之事實；業經兩造於警詢、偵查中相互
    指訴，證人林繐瓔、丙○○、林文星、承辦警員史艷煌於警
    詢、偵查中證述；且有98年2月26日職務報告書、詢問筆錄
    附臺中市警察局第五分局中分五偵字第0980005941號偵查卷
    ，98年3月25日詢問筆錄附原法院檢察署98年度核交字第549
    號偵查卷第6、7頁，98年2月26日及98年4月13日訊問筆錄附
    原法院檢察署98年度偵字第6679號偵查卷第9、11、13、19
    至24頁，98年7月14日訊問筆錄附原法院檢察署98年度偵字
    第16274號偵查卷第4、5頁，98年9月17日訊問筆錄附原法院
    98年度中簡字第2754號卷第10、11頁可稽；尚有被上訴人中
    國醫藥大學附設醫院診字第0980208660號、郭大添骨科診所
    第708號之診斷證明書影本可佐（原審卷第48、49頁），自
    堪信為真實。上開兩造互毆成傷之事實，亦經原法院以98年
    度中簡字第2754號刑事簡易判決兩造傷害人之身體，各處拘
    役20日，如易科罰金，均以1,000元折算1日，該刑事簡易判
    決於98年10月14日確定，而兩造嗣於98年10月29日易科罰金
    執行完畢等情，亦經本院依職權調閱上開刑事簡易判決卷宗
    暨執行卷宗查明無誤。是上訴人辯稱其未造成被上訴人之小
    趾趾骨骨折云云，自不足採。
二、按因故意或過失，不法侵害他人之權利者，負損害賠償責任
    ；不法侵害他人之身體或健康者，對於被害人因此喪失或減
    少勞動能力，或增加生活上之需要時，應負損害賠償責任。
    民法第184條第1項前段、第193條第1項分別定有明文。本件
    上訴人因故意傷害行為，致被上訴人受有前揭傷勢，該不法
    侵害行為與原被上訴人所受傷害間，自具有相當因果關係。
    揆諸前開規定，被上訴人請求上訴人賠償其損害，自屬有據
    。上訴人雖另辯稱本件損害之發生，可謂由被上訴人所挑起
    ，被上訴人亦有傷害行為，上訴人自可主張賠償責任相抵云
    云。惟按損害之發生或擴大，被害人與有過失者，法院得減
    輕賠償金額，或免除之，民法第217條第1項固有明文。然雙
    方互毆乃雙方互為侵權行為，與雙方行為為損害之共同原因
    者有別，無民法第217條過失相抵原則之適用（最高法院68
    年台上字第967號判例意旨參照）。是上訴人主張本件有過
    失相抵原則之適用，依上說明，尚屬無據。茲就被上訴人得
    向上訴人請求賠償之金額，審酌如下：
（一）醫療費用：
      被上訴人主張因傷至國術館治療花費2,750元部分，雖未
      提出收據為憑，然為被上訴人於原審所不爭執（原審卷第
      77頁反面），應予准許。另被上訴人因傷至中國醫藥大學
      附設醫院、太平澄清醫院、郭大添骨科診所等處，就診醫
      療花費共3,850元部分，業據其提出收據為證（原審卷第
      50至58頁）。是被上訴人請求上訴人賠償前開傷害行為所
      支出醫療費用計6,600元，即應准許。
（二）工作損失：
      經查，被上訴人98年度所得為207,360元，每月薪資為17,
      280元，有其所提出之各類所得扣繳暨免扣繳憑單為憑（
      原審卷第83頁）；又觀其提出之中國醫藥大學附設醫院診
      斷證明書記載：「建議骨科門診追蹤治療」、郭大添骨科
      診所診斷證明書則載有：「左腳小趾徒手復位術及鋁板固
      定，傷口清創術，宜休養及復健治療12週」等語（原審卷
      第48至49頁）；則被上訴人主張其因傷須復健、休養治療
      無法工作2個月，以每月薪資17,280元計算其工作損失，
      請求上訴人賠償共34,560元，亦屬有據，而應准許。
三、綜上所述，本件被上訴人主張其因上訴人之傷害行為，受有
    損害，堪信為真實；上訴人所辯均無可取。則被上訴人依據
    侵權行為法律關係，請求上訴人賠償其所支出之醫療費用計
    6,600元，暨工作損失共34,560元，合計41,160元（計算式
    ：6,600＋34,560＝41,160），並自起訴狀繕本送達翌日即
    98 年12月17日起至清償日止起，，按年息百分之5計算之利
    息，為有理由，應予准許。原審為如上之判決，並依職權宣
    告假執行，於法洵屬無誤。上訴理由仍執前詞指摘原判決不
    當，聲明求予廢棄改判，非有理由，應予駁回。
四、本件事證已臻明確，兩造其餘陳述與舉證，經審酌後，認於
    判決結果不生影響，無予論述之必要，附此敘明。
五、據上論結，本件上訴為無理由，爰依民事訴訟法第449條第1
    項、第78條、第463條、第385條第1項前段，判決如主文。
中    華    民    國    99    年    7     月    27    日
                民事第二庭    審判長法  官  邱森樟
                                    法  官  蔡秉宸
                                    法  官  翁芳靜
以上正本係照原本作成。
不得上訴。
                                    書記官  粘銘環
中    華    民    國    99    年    7     月    27    日
                                                      Ｖ

司法院資訊處製作；財團法人民間司法改革基金會備份。
